臺灣澎湖地方法院民事判決　九十三年度訴字第三五號
　　原　　　告　　甲○○
　　兼訴訟代理人　乙○○
　　被　　　告　　丙○○
右當事人間因過失致死案件提起附帶民事訴訟請求侵權行為損害賠償事件，經本院刑
事庭裁定後移送前來（九十三年度交簡附民上字第二號），本院於民國九十三年十月
二十七日言詞辯論終結，判決如下：
    主      文
被告應給付原告乙○○新臺幣壹拾柒萬柒仟肆佰肆拾伍元，給付原告甲○○新台幣肆
拾肆萬陸仟零參拾陸元，及均自民國九十三年六月二十六日起至清償日止，按週年利
率百分之五計算之利息。
原告其餘之訴駁回。
訴訟費用由被告負擔五分之一，原告乙○○、甲○○各負擔五分之二。
本判決第一項於原告乙○○以新臺幣肆萬捌仟元、原告甲○○以新臺幣壹拾肆萬玖仟
元，分別為被告供擔保後，得假執行。
原告其餘假執行之聲請駁回。
    事實及理由
甲、兩造之主張
一、原告起訴主張：被告於民國九十二年十二月三十日下午四時許，將其所有之車號
    Ｅ六—三五一二號自小貨車，違規停放在澎湖縣二０二號道路往西溪村方向二點
    三公里之外側快車道，原告之子趙盈宗適於同日下午四時十分許，騎乘ＹＭＺ—
    四六二號機車，沿該路段行駛，撞及被告停放之自小貨車，人車倒地，因此受有
    腦震盪、心臟破裂、腹腔內出血等傷害，經送醫急救後，延至次日因出血性休克
    死亡。原告分為趙盈宗之父母，原告甲○○並曾支出趙盈宗車禍後後送手術費用
    新台幣（下同）十二萬二千六百元，殯葬費二十三萬九千元，另原告辛苦養育趙
    盈宗成人，因被告之疏失，須承受白髮人送黑髮人之痛苦，為此依侵權行為法律
    關係請求被告給付上開醫療費、殯葬費，及扶養費、慰撫金，並聲明：被告應各
    給付原告乙○○、甲○○一百五十萬元，及均自九十三年六月二十六日起至清償
    日止，按週年利率百分之五計算之利息；原告願供擔保，請准宣告假執行。
二、被告則以：對被告於上開時、地違規停車，致趙盈宗車禍死亡之事實不爭執，對
    原告甲○○曾支出趙盈宗後送急救手術費用十二萬二千六百元、殯葬費二十三萬
    九千元之事實亦不爭執，但趙盈宗就車禍發生與有過失，主張過失相抵。又原告
    請求之扶養費、慰撫金金額過高，無法負擔等語資為抗辯。並聲明：請求駁回原
    告之訴。
乙、得心證之理由：
一、本件車禍發生，係因被告於九十二年十二月三十日下午四時許，在澎湖縣二０二
    號道路往西溪村方向二點三公里外側快車道過失違規停車，適同有疏未注意車前
    狀況之被害人趙盈宗騎車自後撞及該自小貨車，致趙盈宗發生車禍死亡之事實，
    業據本院依職權調閱九十三年馬交簡第一五號、九十三年交簡上第三號刑事卷宗
    核閱屬實。依刑事訴訟法第五百條之規定，爰以上開刑事判決認定之事實，作為
    本件民事判決判斷之依據。
二、按因故意或過失，不法侵害他人權利者，負損害賠償責任；不法侵害他人致死者
    ，對於支出醫療費用、殯葬費之人，應負損害賠償責任，被害人對於第三人負有
    法定扶養養義務者，加害人對於該第三人應負損害賠償責任；不法侵害他人致死
    者，被害人之父、母、子、女及配偶，雖非財產上之損害，亦得請求賠償相當之
    金額。民法第一百八十四條第一項前段、第一百九十二條、第一百九十四條分別
    定有明文。準此，原告根據前開刑事判決所認定之事實，訴請被告賠償醫療費用
    、殯葬費用，及扶養費、慰撫金等，即屬有據。茲就原告主張之賠償金額審酌如
    下：
（一）原告甲○○支出之殯葬費、醫療費用部分：原告甲○○主張支出必要殯葬費用
      二十三萬九千元，後送急救醫療費用十二萬二千六百元一節，為被告所不爭執
      ，並有原告甲○○提出相符之殯葬費用收據三紙、私立高雄醫學大樓附設中和
      紀念醫院收據五紙、國軍澎湖醫院收據二紙為證，自可如數向被告求償。
（二）原告乙○○、甲○○請求扶養費部分：
１、按直系血親相互間及夫妻相互間，互負扶養之義務；而受扶養權利者，以不能維
    持生活而無謀生能力為限，惟無謀生能力之限制，於直系血親尊親屬不適用之，
    民法第一千一百一十四條第一款、一千一百十七條分別定有明文。
２、查原告乙○○、甲○○分為趙盈宗之父母，乙○○現從事建築業、甲○○現擔任
    醫院看護，及原告乙○○名下尚有多筆房屋、土地，業據原告二人供承在卷，並
    有歸戶財產查詢清單附卷可稽，其等在勞動基準法所定之退休年齡六十歲以前，
    應得以自己收入、房地產維持生活，爰認被害人趙盈宗於原告二人年滿六十歲喪
    失工作能力後，始對其等負有扶養義務。至於原告乙○○固陳稱其患有惡性淋巴
    瘤云云，惟其在勞動基準法規定之退休年齡六十歲以前，是否因上述症狀而無法
    工作，致不能維持其基本生活，並未據其提出證據證明，自難認其於六十歲以前
    有受扶養之權利。又原告乙○○係四十七年三月十三日出生，原告甲○○係五十
    一年一月二十七日出生，有
    四十五歲、四十一歲，依內政部統計處公布九十年臺灣地區簡易生命表所示，其
    平均餘命分別為三十點一四年、三十八點九五年，惟其等須於年滿六十歲後，始
　　得受扶養，是以其等受趙盈宗扶養之年限分別為十五點一四年、十九點九五年。
３、另原告二人於年滿六十歲得受趙盈宗扶養時，尚有已成年之子女趙盈順（七十一
    年九月十日出生）、趙盈華（七十三年十一月十九日出生）二人，原告乙○○、
    甲○○於年滿六十歲後之餘命期間內，被害人趙盈宗與另二名已成年手足應負擔
    對於原告二人之扶養義務各四分之一，原告二人相互間亦互負扶養義務四分之一
    ，但自原告乙○○餘命期間後，被害人與另二名已成年手足應負擔對於原告甲○
    ○之扶養義務各三分之一。
４、本院以行政院主計處中部辦公室發佈之「九十二年度中華民國臺灣地區家庭收支
    調查報告」中每人每年支出二十一萬一千六百二十元作為扶養給付標準，則趙盈
    宗所應負擔原告乙○○、甲○○之扶養金額，依霍夫曼計算法扣除中間利息後，
    分別為六十萬七千八百四十七元、一百萬三千七百四十元（計算式詳如附表）。
    是以，原告乙○○、甲○○各得向被告分別請求賠償扶養費六十萬七千八百四十
　　七元、一百萬三千七百四十元。
（三）原告乙○○、甲○○求償之慰撫金部分：本院審酌兩造年紀、社會地位、經濟
      狀況，及原告二人於中年時遭逢喪子之痛，身心因此受到巨大痛苦，生活秩序
      大受影響等一切情狀，認被告各賠償原告二人慰撫金一百八十萬元，應屬公允
      。
（四）綜上所述，原告乙○○得向被告求償之金額，為二百一十萬七千八百四十七元
　　　（607847+0000000＝0000000），原告甲○○得向被告求償之金額，為二百八
　　　十六萬五千三百四十元（239000+122600+0000000+0000000＝0000000）。
三、再按損害之發生或擴大，被害人與有過失者，法院得減輕賠償金額，民法第二百
    十七條第一項定有明文。根據本件刑事判決認定之事實，就車禍之肇事原因，被
    告有違規停車之次要過失，被害人趙盈宗有疏未注意車前狀況之主要過失，因認
    被告之賠償金額，得予酌減百分之六十。準此，原告乙○○、甲○○可各向被告
    求償之金額，應各核減為八十四萬三千四百三十九元（0000000*（1-0.6）＝
　　843439）、一百一十四萬六千零三十六元（0000000*（1-0.6）＝0000000）。
四、另按保險人依本法規定給付之保險金，視為加害人或被保險人損害賠償金額之一
    部份，加害人或被保險人受賠償請求時，得扣除之，強制汽車責任保險法第三十
    條定有明文。原告二人自承已領得強制汽車責任險保險金共計一百四十萬元，堪
    信為實，依比例扣除原告二人領得之保險金後，原告乙○○尚得向被告請求一十
　　四萬三千四百三十九元（000000-000000＝143439），原告甲○○尚得向被告請
　　求四十四萬六千零三十六元（0000000-000000＝446036）。
五、綜上所述，原告乙○○、甲○○依民法侵權行為之法律關係，各得向被告請求一
　　十四萬三千四百三十九元、四十四萬六千零三十六元，及均自九十三年六月二十
　　六日起至清償日止，按週年利率百分之五計算之利息。原告逾此範圍之請求，則
　　屬無據，為無理由，應予駁回。
六、本件原告二人陳明願供擔保請准宣告假執行，就原告二人勝訴部分，核無不合，
    爰分別酌定相當之擔保金額准許之。至原告敗訴部分，其假執行之聲請已失所附
    麗，應予以駁回，附此敘明。
丙：據上論結，本件原告之訴為一部有理由、一部無理由，依民事訴訟法第七十九條
    、第八十五條第一項、第三百九十條第二項，判決如主文。
中　　　華　　　民　　　國　　 九十三　　年　　 十一　　 月　　 十七　　日
~B臺灣澎湖地方法院家事法庭
~B　　法　　　官　李 宛 玲
右正本係照原本作成。
如不服本判決，應於判決送達後二十日內，向本院提出上訴狀（須附繕本）。
中　　　華　　　民　　　國　　 九十三　　年　　 十一　　 月　　 十七　　日
~B　　法院書記官　劉 竹 苞
附表：
（一）原告乙○○扶養費計算式
〔211620*11.00000000（此為應受扶養15年之霍夫曼係數）+211620*0.14*（11.
00000000-00.00000000）〕除以4（受扶養人數）=607847（小數點以下四捨五入）
（二）原告甲○○扶養費計算式
１、於乙○○餘命期間：
〔211620*8.00000000（此為應受扶養11年之霍夫曼係數）+211620*0.14*（
9.00000000-0.00000000）〕除以4（受扶養人數）=478011（小數點以下四捨五入）
２、於乙○○餘命期間以後：
[211620*6.00000000（此為應受扶養8年之霍夫曼係數）+211620*0.81*（
7.00000000-0.00000000）]除以3（受扶養人數）=525729
合計：１＋２＝0000000
